臺灣高等法院臺中分院刑事判決　　　　 96年度上訴字第106號
上　訴　人　臺灣苗栗地方法院檢察署檢察官
被　　　告　丁○○
　　　　　　戊○○
　　　　　　乙○○
　　　　　　　　　　　號
上列上訴人因被告等偽造文書等案件，不服臺灣苗栗地方法院95
年度訴字第17號，中華民國95年10月17日第一審判決（起訴案號
：臺灣苗栗地方法院檢察署94年度偵字第4635號），提起上訴，
本院判決如下：
    主  文
原判決關於丁○○、乙○○部分均撤銷。
丁○○連續犯行使偽造私文書罪，處有期徒刑陸月，如易科罰金
以新臺幣玖佰元折算壹日。丁○○偽簽於系爭申請案件之現金卡
申請書、個人信用貸款申請書暨約定事項、現金卡親訪記錄表暨
證件徵提表、現金卡卡片及密碼單領用通知書上之「丙○○」署
名共陸枚均沒收。
乙○○犯背信罪，處有期徒刑陸月，如易科罰金以新臺幣玖佰元
折算壹日。
其他上訴駁回。
    犯罪事實
一、丁○○係展揚行銷顧問有限公司（下稱展揚公司）之助理，
　　先後於民國94年8月15日、同年8月25日，在新竹市○○路○
　　段9號7樓之4展揚公司新竹辦公室內，利用幫丙○○代辦信
    用卡之機會，基於行使偽造私文書、偽造署押及意圖為自己
    不法所有之概括犯意，擅自影印丙○○之身分證及健保卡，
    並冒用丙○○之名義，在大眾商業銀行（簡稱大眾銀行）現
    金卡申請書、個人信用貸款申請書暨約定事項、現金卡親訪
    紀錄表暨證件徵提表、現金卡卡片及密碼單領用書等，連續
    偽簽丙○○署押（即簽名），而偽造上開申請書及文件等私
    文書4份，並持向上開銀行承辦人戊○○申請現金卡及信用
    貸款金融卡各1張，致戊○○因而誤信係丙○○欲申請現金
    卡及貸款卡，而同意核發，以上行為致生損害於丙○○及大
    眾銀行（下稱系爭申請案件）。嗣丁○○於領取上開銀行所
    核發之現金卡（帳號：000000000000、額度新臺幣《下同》
    5萬元，及信用貸款金融卡（帳號：000000000000、額度5萬
    元）後，即於如附表所示之時間，至各該銀行所設置自動提
    款機即自動付款設備，連續持上揭現金卡及信用貸款金融卡
    ，輸入上揭銀行所給予之現金卡預借現金密碼，及信用貸款
    金融卡密碼，而以此不正方法，使各該銀行所設之自動提款
    機辨識系統對真正持卡人之識別陷於錯誤，而交付使丁○○
    取得如附表提領金額所示之金錢。
二、戊○○於93年12月13日至94年9月23日期間，係擔任大眾銀
    行臺中分行派駐苗栗辦事處現金卡部之業務人員，從事現金
    卡招募，並初步審核客戶之資格及電洽客戶確認客戶資料之
    正確性等業務。詎其為提升銷售業績，竟基於意圖為自己提
    升業績之不法利益，違背其應盡力維護公司利益之任務，先
    於94年8月15日，明知系爭申請案件中，丁○○傳真所偽造
    「丙○○」向大眾銀行申請現金卡之申請書，係舊版本不能
    申請使用，且行員或業務員不能幫客戶重新填寫申請書，仍
    將之受理，並自行重新填寫申請書，送件申請，使該件申辦
    核卡成功。之後又於同年月25日，本應配合公司親訪人員從
    事親訪、對保、見簽等程序，且要確認申請人身份後，始能
    將核發之卡片親自交給申請人，申請人並要在現金卡申請書
    、個人信用貸款申請書及約定事項、現金卡卡片及密碼單領
    用書上親簽，才符合手續。然戊○○竟違反大眾銀行規定，
    獨自一人前往發卡，而違背其任務，任由丁○○以丙○○之
    名義在現金卡申請書、個人信用貸款申請書及約定事項、現
    金卡卡片及密碼單領用書上等處簽名、領卡，完成發卡手續
    ，致生損害於大眾銀行之利益。
三、乙○○係擔任大眾銀行臺中分行派駐苗栗辦事處主任職務負
    責現金卡卡片保管及辦事處業績管控等業務。乙○○明知其
    辦事處之人員未於94年8月25日至展揚公司從事親訪、對保
    及見簽等行為，除未依公司規定審查系爭申請案件，又在其
    業務上所應填載之系爭申請案件之現金卡親訪紀錄表及證件
    徵提表中之親訪內容描述欄，作「左：台灣麥克公司、右：
    園區生活雜誌。親訪公司址」、「一：申請人任展揚行銷公
    司遠銀特約商，到職八個月餘，助理職，公司經營性質－專
    營遠東商銀產品推銷、行銷。二：受訪人：本人」之不實記
    載，並於該親訪紀錄表暨證件徵提表之證件徵提人員、主管
    覆核欄及現金卡申請書、現金卡卡片及密碼單領用書之卡片
    保管行員欄等處蓋章，致丁○○得以利用上揭犯罪事實一所
    示方法，取得其假冒丙○○名義申請之現金卡及貸款金融卡
    ，並提領合計10萬元現金得手，致使大眾銀行受有財產上之
    損害。
四、案經丙○○及大眾銀行訴請臺灣苗栗地方法院檢察署檢察官
    偵查起訴。
    理  由
一、上開犯罪事實，業據被告丁○○、戊○○、乙○○三人於原
    審及本院審理時坦承不諱，且互核相符，更與被害人丙○○
    指訴情節相符，且有大眾商業銀行現金卡申請書1紙、個人
    信用貸款申請書暨約定事項、現金卡親訪記錄表暨證件徵提
    表、現金卡卡片及密碼單領用書各1紙（見94年4635號偵卷
    第54-57頁）在卷可佐，足證被告等自白與事實相符。本件
    罪證明確，被告三人之犯行均堪予認定。
二、被告等犯罪後，刑法關於罰金刑最低額（第33條第5款）、
    易科罰金（第41條）、牽連犯（第55條後段）及連續犯（第
    56條）之規定，業於94年2月2日經總統公布修正，並於95年
    7月1日施行，比較修正前後之各該規定，各該修正後之規定
    ，並無較有利於被告之情形，依同法第2條第1項，仍應適用
    各該修正前之規定。核被告等所為，被告丁○○係犯刑法第
    216條、第210條之行使偽造私文書罪、第339條之1第1項之
    非法由付款設備取財罪；關於其所犯非法由付款設備取財罪
    部分，依起訴事實所示，顯足認係起訴書誤繕為第339條第1
    項之罪，應予明。被告丁○○偽造丙○○署押之行為係偽
    造私文書之部分行為，又其偽造後持以行使，偽造之低度行
    為應為行使之高度行為所吸收，均不另論罪。被告丁○○先
    後多次行使偽造私文書、非法由付款設備取財之犯行，均時
    間緊接，所犯係構成要件相同之罪名，顯均係基於概括犯意
    而為，均應依修正前刑法第56條連續犯之規定論以一罪，並
    均加重其刑。又被告丁○○所犯上開行使偽造私文書罪、非
    法由付款設備取財罪間，有方法、結果之牽連關係，依修正
    前刑法第55條之規定，從一重之行使偽造私文書罪處斷。至
    被告戊○○則係犯刑法第342條第1項之背信罪。被告乙○○
    係犯刑法第216條、第215條之行使業務上登載不實文書，及
    同法第342條第1項之背信罪嫌；其業務上文書登載不實之行
    為，已為較高度之行使該不實文書之行為所吸收，不另論罪
    ；又所犯行使業務上登載不實文書及背信罪間，有方法、目
    的之牽連關係，應依修正前刑法第55條後段之規定，從較重
    之同法第342條第1項之背信罪處斷。
三、原審法院因認被告丁○○、乙○○罪證明確，而各予論科，
    固屬有據。然查被告丁○○、乙○○2人所為，已嚴重傷害
    告訴人之個人信用，事後僅由被告丁○○返還其向大眾銀行
    冒領之金額，而對告訴人所受之信用損失傷害，卻未為任何
    彌補，雖經本院給予充裕時間、空間協商，仍未與告訴人達
    成和解，態度難稱良好，原審法院遽予緩刑之宣告，顯不足
    以達到懲儆之效果，並防其再犯。檢察官上訴意旨執此指摘
    原審法院就此部分量刑不當，即有理由，應由本院將原判決
    關於該二被告部分撤銷改判。爰審酌被告丁○○、乙○○2
    人之素行、犯罪之動機、所生他人信用上之損失，及其事後
    態度等一切情狀，分別量處如主文第2、3項所示之刑，並均
    諭知易科罰金之折算標準。至被告丁○○在上開大眾商業銀
    行現金卡申請書、個人信用貸款申請書暨約定事項、現金卡
    親訪記錄表暨證件徵提表、現金卡卡片及密碼單領用通知書
    上偽造之「丙○○」署名，計有偽造「丙○○」署押共6枚
    （見94年第4635號偵查卷，第54-57頁），均依刑法第219條
    之規定宣告沒收。原審法院另就被告戊○○部分，因認其罪
    證明確，適用刑法第342條第1項、第2條第1項前段，修正前
    刑法第41條第1項前段、第74條第1款，修正前罰金罰鍰提高
    標準條例第2條等規定，審酌其受有業績壓力，而觸此犯行
    ，事後已坦承犯行（於本院審理中並已與告訴人達成和解，
    賠償告訴人信用損害，有和解書一份在卷可稽）之態度，量
    處有期徒刑6月，並諭知易科罰金之折算標準；且以被告未
    曾受有期徒刑以上刑之宣告，有刑案紀錄表乙件在卷可稽，
    經此教訓後，應知警惕，當無再犯之虞，因認對其所宣告之
    刑，以暫不執行為適當，而併予宣告緩刑2年，以勵自新。
    核其認事用法均無違誤，量刑亦屬適當，應予維持。檢察官
    上訴意旨認被告戊○○事後未賠償告訴人損害，態度不佳，
    而指摘原判決不當，並無理由，應予駁回。
據上論斷，應依刑事訴訟法第368條、第369條第1項前段、第364
條、第299條第1項前段，刑法第2條第1項前段、第210條、第215
條、第216條、第219條、第339條之1第1項、342條第1項，修正
前刑法第41條第1項前段、第55條、第56條，修正前罰金罰鍰提
高標準條例第2條，刑法施行法第1條之1，判決如主文。
本案經檢察官甲○○到庭執行職務。
中　　華　　民　　國　　96　　年　　3 　　月　　15　　日
            刑事第六庭    審判長法　官  李　文　雄
                                法  官  張  恩  賜
                                法  官  邱  顯  祥
上列正本證明與原本無異。
丁○○部分得上訴。
戊○○、乙○○部分不得上訴。
如不服本判決應於收受送達後十日內向本院提出上訴書狀，其未
敘述上訴之理由者並得於提起上訴後十日內向本院補提理由書（
均須按他造當事人之人數附繕本）。
                                書記官　陳　桂　芬
中　　華　　民　　國　　96　　年　　3 　　月　　15　　日
附錄本判決論罪科刑法條：
中華民國刑法第210條：
偽造、變造私文書，足以生損害於公眾或他人者，處5年以下有
期徒刑。
中華民國刑法第215條：
從事業務之人，明知為不實之事項，而登載於其業務上作成之文
書，足以生損害於公眾或他人者，處3年以下有期徒刑、拘役或
500元以下罰金。
中華民國刑法第216條：
行使第210條至第215條之文書者，依偽造、變造文書或登載不實
事項或使登載不實事項之規定處斷。
中華民國刑法第339條之1
（違法由收費設備取得他人之物之處罰）
意圖為自己或第三人不法之所有，以不正方法由收費設備取得他
人之物者，處1 年以下有期徒刑、拘役或3 千元以下罰金。
以前項方法得財產上不法之利益或使第三人得之者，亦同。
物交付者，處5年以下有期徒刑、拘役或併科1千元以下罰金。
以前項方法得財產上之利益，或使第三人得之者，亦同。
中華民國刑法第342條：
為他人處理事務，意圖為自己或第三人不法之利益，或損害本人
之利益，而為違背其任務之行為，致生損害於本人之財產或其他
利益者，處5年以下有期徒刑、拘役或科或併科1千元以下罰金。
前項之未遂犯罰之。
附表：
┌──────────┬────────┬────────┐
│卡　　　　　　　　號│提領日期　　　　│提領金額（元）　│
├──────────┼────────┼────────┤
│000000000000　　　　│94年9月5日　　　│20100　　　　　 │
├──────────┼────────┼────────┤
│000000000000　　　　│94年9月5日　　　│20100　　　　　 │
├──────────┼────────┼────────┤
│000000000000　　　　│94年9月8日　　　│2100　　　　　　│
├──────────┼────────┼────────┤
│000000000000　　　　│94年9月8日　　　│3100　　　　　　│
├──────────┼────────┼────────┤
│000000000000　　　　│94年9月8日　　　│1100　　　　　　│
├──────────┼────────┼────────┤
│000000000000　　　　│94年9月12日　　 │2100　　　　　　│
├──────────┼────────┼────────┤
│000000000000　　　　│94年9月12日　　 │1400　　　　　　│
├──────────┼────────┼────────┤
│000000000000　　　　│94年8月29日　　 │20006　　　　　 │
├──────────┼────────┼────────┤
│000000000000　　　　│94年8月31日　　 │20006　　　　　 │
├──────────┼────────┼────────┤
│000000000000　　　　│94年8月31日　　 │1017　　　　　　│
├──────────┼────────┼────────┤
│000000000000　　　　│94年8月31日　　 │1017　　　　　　│
├──────────┼────────┼────────┤
│000000000000　　　　│94年8月31日　　 │1017　　　　　　│
├──────────┼────────┼────────┤
│000000000000　　　　│94年8月31日　　 │6006　　　　　　│
├──────────┼────────┼────────┤
│000000000000　　　　│94年9月12日　　 │1000　　　　　　│
└──────────┴────────┴────────┘
